【裁判字號】    94,上更(一),45
【裁判日期】    951024
【裁判案由】    返還不當得利
【裁判全文】
臺灣高等法院民事裁定                94年度上更(一)字第45號
上 訴 人    漢山建設股份有限公司
法定代理人  乙○○
被上訴人    辰○○
被上訴人    戊○○
共      同
訴訟代理人  林慶苗律師
被上訴人    辛○○
            卯○○○
            丁○○
            己○○
            庚○○
            甲○○
            子○○
            壬○○
            巳○○
            丙○○
            癸○○
            寅○○
            丑○○
上列當事人間返還不當得利事件，漢山建設股份有限公司等對於
中華民國95年9月19日本院判決，提起上訴，本院裁定如下：
    主  文
上訴駁回。
第三審訴訟費用由上訴人負擔。
    理  由
一、按上訴不合程式或有其他不合法之情形而可以補正者，原第
    一審法院應定期命其補正，如不於期間內補正，應以裁定駁
    回之，民事訴訟法第442條第 2項定有明文。依同法第481條
    之規定，並為第三審程序所準用。又上訴人有律師為訴訟代
    理人，或依書狀上之記載可認其明知上訴要件有欠缺者，法
    院得不行民事訴訟法第442條第2項及第444條第1項但書之程
    序，民事訴訟法施行法第9條亦有規定。
二、本件本院前審於91年12月10日以91年度上字第 807號判決，
    其主文除核定租金部分外，並判命上訴人漢山建設股份有限
    公司、戊○○、辰○○（下稱漢山公司等）應分別給付花美
    蓉、辛○○、卯○○○、丁○○、己○○、庚○○、甲○○
    、子○○、壬○○、丙○○、巳○○、癸○○、寅○○、丑
    ○○各如該判決附表五Ｄ欄及附表六Ｄ欄所示之金額，及分
    別自91年 1月11日起至終止占有之日止，各按月給付如該附
    表五Ｃ欄及附表六Ｃ欄所示之租金。（依判決理由所載，係
    依申報地價年息10%計算。）漢山公司等於92年1月14日具狀
    聲明就上開不利於其等部分上訴最高法院，於其民事上訴聲
    明狀首欄即訴訟標的價額欄記載為：新台幣（下同）1,707,
    086元，並自行主動繳納第三審裁判費 28,171元（見最高法
    院94年台上字第551號卷34、39頁）。嗣花美蓉於92年3月20
    日具狀撤回起訴（見同上卷49頁），故最高法院審理裁判及
    發回本院者，應扣除花美蓉部分，殊為明白，此亦為上訴人
    所不爭。按花美蓉部分之訴訟標的價額為160,389元，予以
    扣除後，本院審理範圍之訴訟標的價額經被上訴人陳報為1,
    546,697元（見本院更字卷96頁10行起），上訴人於95年6月
    27日本院受命法官行準備程序時亦明白表示同意依被上訴人
    之陳報以1,546,697元為訴訟標的之價額（見同上卷111頁末
    行，誤載為1,544,697元）。經予計算，核無不合。
三、被上訴人請求裁判之計算基準，係按申報地價年息 10%計算
    。本院判決結果係按申報地價年息5%計算，剛好為二分之一
    。故兩造各自敗訴，即不利部分之訴訟標的價額應為上開訴
    訟標的價額1,546,697元之二分之一，亦即為773,348.5元（
    1,546,697÷2＝773,348.5）。準此，兩造各自不利部分均
    未逾150萬元，應均不得上訴第三審。詎上訴人於本院判決
    後，再事爭執訴訟標的之價額（上訴利益額）。
四、上訴人於95年10月13日提起第三審上訴，依其上訴狀第二行
    訴訟標的價額欄之記載（即上訴利益額；本院判決其敗訴部
    分之金額）為1,908,234元，以之核算第三審裁判費 29,863
    元，上訴人於發回前僅繳納28,171元，扣除花美蓉部分所繳
    之第三審裁判費（按該部分之訴訟標的價額為 160,389元，
    有如前述）後，核算上訴人敗訴部分所已繳之第三審裁判費
    ，顯然並未繳足，殊為明確，委無容疑。
五、按繳納足額裁判費係訴訟（起訴或上訴）之合法要件。本件
    上訴人提起第三審上訴，委任有律師林慶苗為訴訟代理人，
    有委任狀在卷可稽。揆之首開說明，爰不行民事訴訟法第
    481條準用第442條第2項之程序，逕以裁定駁回之。
六據上論結，本件上訴為不合法，依民事訴訟法第95條，第78條
  ，裁定如主文。
中    華    民    國    95    年    10    月    24    日
                    民事第四庭
                        審判長法  官  張劍男
                              法  官  郭松濤
                              法  官  丁蓓蓓
正本係照原本作成。
如不服本裁定，應於收受送達後10日內向本院提出抗告狀，並應
繳納抗告費新台幣１千元。
中    華    民    國    95    年    10    月    25    日
                              書記官  董曼華


司法院資訊處製作；財團法人民間司法改革基金會備份。
